臺灣高等法院臺南分院刑事判決　　　　　96年度上訴字第94號
上　訴　人　臺灣雲林地方法院檢察署檢察官
被　　　告　甲○○
被　　　告　丁○○
上列二人共同
指定辯護人　本院公設辯護人　丙○○
上列上訴人因被告強盜等案件，不服臺灣雲林地方法院95年度訴
字第479號中華民國95年11月29日第一審判決（起訴案號：臺灣
雲林地方法院檢察署95年度偵字第2806號），提起上訴，本院判
決如下：
    主  文
原判決關於甲○○被訴竊盜罪部分撤銷。
甲○○被訴準強盜罪部分無罪。
其餘上訴駁回。
    理  由
一、公訴意旨：被告甲○○與丁○○二人基於意圖為自己不法所
    有之犯意聯絡，於95年05月28日下午03時30分許，被告甲○○騎乘車牌號碼MZI-192號（起訴書誤載為JBQ-835號）機車
    ，被告丁○○騎乘車牌號碼H6J-521號機車搭載邱佩貞，一
    同行經雲林縣斗六市○○○路31號乙○○所有文旦園之際，
    二人徒手竊取乙○○所種植之文旦各1顆（每顆價值約新臺
    幣35元）得手，惟尚未及離去之際，適為至該果園巡視之乙○○當場目擊並及時攔阻被告甲○○所騎車輛，詎被告甲○○見事跡敗露，為防護贓物及脫免逮捕，竟另起施強暴之犯
    意，徒手與乙○○發生互毆，致乙○○受有右額挫傷、下唇
    撕裂傷、左頸挫傷、前胸挫傷、左側腹血腫、雙側肩部擦傷
    及四肢多處擦挫傷等傷害，因認被告甲○○涉犯有刑法第
    329條、第320條第1項之準強盜罪嫌，被告丁○○係共同涉
    犯刑法第第320條第1項竊盜罪嫌云云。
二、本件公訴人認被告甲○○涉犯有刑法第329條、第320條第1
    項之準強盜，被告丁○○係共同涉犯刑法第第320條第1項竊
    盜之犯行，無非係以證人乙○○之證述（目擊被告甲○○及
    丁○○各竊取其文旦1顆，其發現被告二人竊盜犯行後，攔
    下被告甲○○，被告甲○○即出手毆打證人乙○○）、證人
    邱佩貞之證述（與被告二人騎車行經乙○○文旦園，被告二
    人曾以手觸摸文旦，證人乙○○阻攔被告甲○○離去，被告
    甲○○因而出手毆打證人乙○○）、國立臺灣大學醫學院附
    設醫院雲林分院驗傷診斷書、現場照片、贓物認領保管單，
    及被告甲○○、丁○○之供述及證述（坦承行經證人乙○○
    文旦園時，曾以手觸摸文旦，證人乙○○將被告甲○○攔下
    ，被告甲○○即毆打證人乙○○成傷）為其主要論據。
三、按犯罪事實應依證據認定之，無證據不得認定犯罪事實；又
    不能證明被告犯罪者，應諭知無罪之判決，刑事訴訟法第
    154條第2項、第301條第1項分別定有明文。而認定犯罪事實
    所憑之證據，雖不以直接證據為限，間接證據亦包括在內，
    然無論直接或間接證據，其為訴訟上之證明，須於通常一般
    之人均不致有所懷疑，而得確信其為真實之程度者，始得據
    為有罪之認定，倘其證明尚未達到此一程度，而有合理之懷
    疑存在，致使無從形成有罪之確信，根據罪疑唯輕、罪疑為
    有利被告之原則，即不得遽為不利被告之認定（最高法院76
    年臺上字第4986號著有判例可參）。又事實認定，應憑證據
    ，如未能發現相當證據，或證據不足以證明，自不能以推測
    或擬制之方法，為裁判基礎（最高法院40年臺上字第86號判
    例參照）。再告訴人之告訴，本以使被告受刑事訴追為目的
    ，故其陳述是否與事實相符，自應調查其他證據，以資審認
    ，苟其所為攻擊之詞，尚有瑕疵，則在此瑕疵未予究明以前
    ，即不能遽採為斷罪之基礎（最高法院69年臺上字第1531號
    判決參照）。另按認次按刑事訴訟法第161條第1項規定：檢
    察官就被告犯罪事實，應負舉證責任，並指出證明之方法。
    因此，檢察官對於起訴之犯罪事實，應負提出證據及說服之
    實質舉證責任。倘其所提出之證據，不足為被告有罪之積極
    證明，或其指出證明之方法，無從說服法院以形成被告有罪
    之心證，基於無罪推定之原則，自應為被告無罪判決之諭知
    ，最高法院92年臺上字第128號亦著有判例可參。再者，刑
    法準強盜罪，係以竊盜或搶奪為前提，在脫免逮捕之情形，
    其竊盜或搶奪既遂者，即以強盜既遂論，如竊盜或搶奪為未
    遂，即以強盜未遂論，但竊盜或搶奪不成立時，雖有脫免逮
    捕而當場施以強暴、脅迫之情形，除可能成立他罪外，不能
    以準強盜罪論（參照最高法院68年度臺上字第2772號判例要
    旨）。
四、被告甲○○、丁○○雖對於：被告甲○○及丁○○承認：於
    95年05月28日下午03時30分許，由被告甲○○騎乘車牌號碼
    MZI-192號機車，被告丁○○騎乘車牌號碼H6J-521號機車搭
    載邱佩貞，途經雲林縣斗六市○○○路31號前乙○○所有之
    文旦園；被告甲○○與被告丁○○在上開時地，均以手摸乙○○所有之文旦；被告甲○○於上開時地，徒手與乙○○發
    生互毆，致乙○○受有右額挫傷、下唇撕裂傷、左頸挫傷、
    前胸挫傷、左側腹血腫、雙側肩部擦傷及四肢多處擦挫傷等
    傷害等情不諱。惟被告甲○○、丁○○均否認有何上開準強
    盜、竊盜之犯行，被告甲○○辯稱：伊並無竊取柚子之行為
    ，伊既不成立竊盜罪，自非刑法第329條準強盜罪規範犯罪
    行為云云，被告丁○○辯稱：渠並無摘取乙○○所有之柚子
    樹上之柚子，渠只用手摸而已，並無不法所有之意圖云云。
五、經查：
（一）證人即告訴人乙○○固於檢察官面前及原審審理時，一再
      證稱，親眼目睹被告甲○○、丁○○竊取其所有文旦各1
      顆，被告甲○○並於證人乙○○發現犯行後，為脫免逮捕
      而毆打證人乙○○成傷，惟證人乙○○之供證內容，有下
      列可疑之處：
（１）證人乙○○於原審審理時結稱：被告丁○○及甲○○二人
      ，於案發時各竊取1顆其種植之文旦，被告甲○○、丁○○二人竊取文旦之位置約在現場照片編號1標示「×」之
      位置，距離其發現被告二人竊盜犯行所站立位置約1、20
      公尺，被告甲○○竊盜得手後，準備騎車離開時，一手騎
      機車，一手持所竊取之文旦等情（見原審卷第76頁、第77
      頁、第84頁）；惟檢察官於原審審理時詰問，被告甲○○
      係以何手騎車？何手持文旦？證人乙○○答稱：想不起來
      ，我不會想到有今天作證，沒有特別注意；辯護人再詰問
      ，他（被告甲○○）一手拿柚子，沒有二隻手騎，就加速
      ？證人乙○○又稱：沒有印象；辯護人復詢以，你的感覺
      ，被告甲○○是一手拿柚子單手騎車有加速往你這邊過來
      或是依照他原本的速度？證人乙○○又答稱：有加速；辯
      護人再問，一隻手拿柚子，一隻手加速往你這邊過來？證
      人乙○○稱：對等語（見原審卷第77頁、第78頁、第81頁
      ）。則證人乙○○對於被告甲○○雙手如何騎車、拿竊取
      之文旦，先後答稱：想不起來、沒有印象，或僅簡短肯定
      回答，均無法就被告甲○○竊取文旦後如何據為己有並騎
      車離開現場之行為具體描述，是證人乙○○究竟有否目睹
      被告甲○○摘下其文旦並將之據為己有，已見可疑。
（２）依證人乙○○證詞，被告甲○○竊取文旦後，一手騎車，
      一手拿文旦欲離開，為其發現犯行，為脫免逮捕而對其毆
      打，則被告甲○○於毆打證人乙○○時，將竊得之文旦如
      何處理一節，證人乙○○先於檢察官偵訊時結稱：被告甲○○騎車走的時後，手上還有拿1顆文旦，後來他下車打
      我，我就昏了等語（見偵查卷第31頁）；而於原審審理時
      證人乙○○則到庭證稱：被告甲○○摘完之後，我看到他
      單手騎車，手上拿一顆柚子，我向前行，被告甲○○騎車
      往我方向過來，快撞到我時，我跳起來，雙腳落地後，剛
      好橫跨在被告甲○○所騎機車腳踏板二邊，與被告甲○○
      面對面，距離非常近，我是在編號2照片的道路旁邊把他
      們攔下來，被告甲○○被攔下後，揮拳打我，我沒有注意
      被告甲○○竊取之柚子到哪去，只看到被告甲○○摘下柚
      子後拿在手上，接下來沒有印象，被告甲○○打過來的時
      候，我沒有注意那顆柚子，我攔下他之後沒有注意那顆柚
      子，在警局講到被告甲○○手上有一顆柚子，要打我的時
      候就丟棄在現場，是因當初有那個印象，我現在沒有印象
      ，攔下來的時候，沒有看到那顆柚子，那時候已經亂了，
      我攔下他（被告甲○○）的時候最後一幕看到他是雙手騎
      車，我看到他們摘下來的時候，他們在行進當中，因此編
      號2照片不是摘的位置，該照片所示之柚子，我沒有看到
      這顆柚子是他丟的等語（見原審卷第77頁至第85頁）。由
      證人乙○○上開證詞，可以認定，被告甲○○為證人乙○○攔下時，係雙手騎車，手上並未持竊得之文旦。茍證人
      乙○○指證被告甲○○竊取其文旦後，一手騎車，一手持
      竊得之文旦欲離開現場等情屬實，則被告甲○○遭證人乙○○攔下前，如非將竊得之文旦藏放妥當，即係丟棄在現
      場，惟無論被告甲○○如何處理竊得之文旦，證人乙○○
      應無未見之理，蓋證人乙○○既自被告丁○○竊取其文旦
      起迄其遭毆打止，均密切注意被告二人之行止，有意逮捕
      被告二人，且被告甲○○騎車在前，被告丁○○騎車在後
      ，均往其方向行進，是時又無其他人車經過，被告甲○○
      人車復無任何遮掩，證人乙○○對於被告甲○○之一舉一
      動自可清楚觀察，由證人乙○○上開證述內容觀之，其確
      亦十分注意被告甲○○之動向，故被告甲○○如有藏放竊
      得之文旦或將文旦丟棄之行為，證人乙○○應可輕易發現
      ，然證人乙○○對被告如何處理執持在手上之文旦竟毫無
      所見，則其證稱被告甲○○竊取其文旦即有可疑。又證人
      乙○○雖於原審審理時先稱：於警詢時之所以會陳述被告
      甲○○手上所持文旦，在對其出手毆打時，丟棄在現場，
      是因當時有此印象；然證人乙○○其後又證稱：攔下被告
      甲○○時最後一幕看到被告甲○○是雙手騎車，沒有看到
      編號2及3照片所示之文旦為被告甲○○丟棄等語（見原審
      卷第82頁、第84頁、第85頁），證人乙○○證詞前後即有
      不一，其證稱有印象被告甲○○對其出手毆打時，將竊得
      文旦丟棄在現場一節，難以採信。
（３）另對於被告丁○○竊取文旦後如何將之據為己有一節，證
      人乙○○於檢察官偵訊時，就被告丁○○將摘下文旦如何
      處理，完全未加說明等情（見偵查卷第30頁、第31頁）；
      於原審審理時證人乙○○則證稱：被告丁○○有摘1顆柚
      子，不知道這顆柚子跑哪去，並沒有看到被告丁○○把柚
      子丟掉或是收起來，沒有看到他（被告丁○○）如何處理
      那個柚子，只有看到他摘等語（見原審卷第83頁至第85頁
      ）。是由證人乙○○於原審審理中之證述，可認其並未目
      賭被告丁○○將竊得文旦據為己有，而被告丁○○果有乙○○所指竊盜犯行，則被告丁○○必將竊得文旦據為己有
      ，始符竊盜罪之構成要件，證人乙○○如前所述，自被告
      丁○○竊取其文旦起即已目賭其犯行，至遭被告甲○○毆
      打止，被告丁○○並未離開證人乙○○之視線範圍，證人
      乙○○對於被告丁○○究竟如何將竊得之文旦據為己有，
      完全未目擊，則其指稱被告丁○○涉有竊盜犯行，可信度
      亦有疑問。
（４）據報後到場處理之警員即證人陳正豪於原審審理時到庭證
      稱：去拍照的時候，除了編號2照片這棵樹下有柚子，沒
      有看到附近有柚子在地上，有在打架現場附近及旁邊柚子
      園查看，打架現場只有那顆柚子，現場有二台機車，只有
      看機車腳踏板處有無物品，機車其他地方沒有檢查等語（
      見原審卷第71頁至第75頁），堪認案發現場除發現1顆文
      旦位在編號2照片文旦樹下外，其餘地點及被告二人機車
      並未發現掉落之文旦。被告甲○○及丁○○果如證人乙○○所指，均有竊取文旦之犯行，則現場應會發現2顆摘下
      之文旦，而非僅只1顆文旦，此項現場跡證與證人乙○○
      證述被告二人各自竊取1顆文旦，亦有不符，證人乙○○
      指述被告二人涉有竊盜犯行，難信為真。
（二）檢察官認編號2及3照片所示文旦即證人乙○○嗣後在警局
      具領之文旦，為被告甲○○及丁○○二人所竊取後丟棄在
      現場之贓物，主要係以證人乙○○及陳正豪之證詞，資為
      論據，惟證人乙○○及陳正豪之證述，均難以證明編號2
      及3照片所示之文旦，為被告甲○○及丁○○所竊取，分
      述如下：
（１）證人乙○○於偵查中具結證稱：警察有扣到1顆文旦，那1
      顆文旦是後來在做筆錄時，所長去現場找的。經檢察官訊
      問該顆文旦是否可以確定是甲○○等三人偷的？證人乙○○證稱：現場摘的，文旦蒂頭有折痕，明顯的應該是現場
      被他們摘下來的等語（見偵查卷第31頁）；證人乙○○於
      原審審理時又證稱：自警察局領回那顆柚子，有看那顆柚
      子的狀況，自然落果水果上面是沒有蒂頭，用手硬摘的話
      ，蒂頭會留在水果上面，編號3照片，沒有蒂頭，這是扯
      下來的，該照片所示蒂頭地方與自然落果沒有辦法看清楚
      有無不一樣，但自然落果蒂頭部分不會像照片中白白的，
      自然落果蒂頭會留在樹枝上，果實蒂頭部分應該黃黃的，
      果身部分也會比較黃，依編號3照片所示蒂頭部分有無被
      撕裂，很難判定，但照片中，柚子右下角有撕裂的現象，
      自然落果不會有這樣的情形，我看到他們摘下來的時候，
      他們在行進當中，因此編號2照片不是摘的位置，該照片
      所示之柚子，我沒有看到這顆柚子是他（被告甲○○）丟
      的等語（見原審卷第78頁、第84頁）。揆諸證人乙○○上
      開證述內容，證人乙○○雖於檢察官偵訊時指現場扣到1
      顆文旦，檢視該文旦蒂頭有折痕，應是被告二人摘下來的
      ；但其於原審審理時，經提示編號3照片供其辨認，又稱
      該照片所示文旦沒有蒂頭，無法辨認蒂頭部分有無被撕裂
      ，與其上述在檢察官偵訊時之證詞互有扞格。且證人乙○○於原審審理時亦證稱，編號2照片所示文旦，並未目睹
      是被告甲○○所丟棄，則該文旦究竟是否被告二人所竊取
      後丟棄，已有疑義，再設若被告二人確有各自竊取1顆文
      旦之犯行，但現場僅發現1顆文旦，證人乙○○又未見該
      文旦係何人所棄置，則編號2及3照片所示之該顆文旦，究
      竟係被告二人中何人所竊取、丟棄，亦無從由證人乙○○
      之證詞據以判斷，即難僅憑證人乙○○上開證述內容，遽
      採為被告二人有竊盜犯行之不利認定。
（２）證人陳正豪於原審審理時證稱，編號3照片是在編號2照片
      柚子樹下拍得，將證人乙○○送醫院後，請同事去醫院瞭
      解當時情形，證人乙○○說對方去偷柚子，同事轉知後再
      回現場拍照，去現場時認定這顆是被偷的柚子，係因該處
      是他們打架的地方。拍攝編號3照片之柚子時，有將柚子
      拿起來看，有看到柚子蒂頭，是新撕開的，無法區分是自
      動掉落或是被人摘下，只知道是新掉下來的等語（見原審
      卷第70頁至第75頁）。是證人陳正豪亦僅可證實現場發現
      1顆掉落之文旦，該文旦掉落時間未久，但無法分辨該文
      旦係自然掉落或人為採摘，證人陳正豪之證述亦無從證明
      被告二人有竊盜之犯行，且證人乙○○上開文旦蒂頭有折
      痕，為被告二人摘下之不利被告證述，復無法為當時至現
      場處理，曾經親眼檢視扣得文旦之證人陳正豪佐證為真，
      證人乙○○上開證述更難憑採。況證人乙○○於偵查中證
      述：那一顆文旦是後來在做筆錄時，所長去現場找的等語
      （見偵查卷第31頁），核與證人陳正豪於原審審理時結證
      ：乙○○送醫院，我有請同事去醫院瞭解當時情形，乙○○說對方去偷柚子，後來我們就去現場拍照等語（見原審
      卷第70頁）互核一致，足見現場發現之柚子一顆，係因證
      人乙○○告知被告偷柚子後，由證人陳正豪至現場發現並
      拍照，顯非查獲被告當時現場所查扣，亦非由證人乙○○
      在案發偕同警方指證所發現，且證人陳正豪係非案發現場
      當場聞見之人，又上開照片所示柚子園內柚子樹連成一片
      ，柚子結果累累，則證人陳正豪係根據證人乙○○所述始
      至柚子園內尋找失竊柚子，實無法據以認定證人陳正豪所
      發現之柚子一顆，係被告甲○○、丁○○所竊取之柚子，
      至證人陳正豪於原審審理時證述：「（案發時你去處理時
      有無看這一顆文旦？）有。」、「（能否確定，到達案發
      現場看到的文旦與後來去拍攝的是同一顆文旦？）位置都
      一樣，應該是同一顆。」等語（見原審卷第74頁），證人
      陳正豪所證述拍攝文旦與案發現場所見之柚子應該係同一
      顆，應認係證人陳正豪個人之推測之詞，不足採信，又證
      人陳正豪到達現場時已有村民在現場圍觀，並檢查被告甲○○、丁○○所騎乘之機車腳踏板等情（見原審卷第71頁
      ），證人乙○○於原審證述：在案發現場對被告等有大聲
      喊叫為何偷我的柚子，其還沒有倒地就有人來，就有二、
      三個人勸架，我告訴村民原因等語（見原審卷第76頁至第
      83頁），而證人陳正豪係職司偵查犯罪之司法人員，因見
      現場有人被毆受傷，應有初步對在場之村民調查證人乙○○受傷原因，顯見證人陳正豪在案發現場應已知證人乙○○係因柚子失竊而與被告甲○○互毆，則證人陳正豪既已
      發現案發現場有一顆柚子，何以需事後經由證人乙○○告
      知後始至現場拍攝及查扣之理？證人陳正豪上開證述，不
      足採信。
（３）另卷附編號3照片顯示，該照片上之文旦明顯並無蒂頭，
      與證人乙○○在檢察官偵訊時所證，蒂頭有折痕，為被告
      二人所摘下，及其於原審審理時指，用手硬摘下來，蒂頭
      會留在水果上面之情形不符。再證人乙○○於原審審理時
      先證稱：編號3照片之文旦蒂頭部分有無被撕裂很難判定
      ；嗣經檢察官指出編號3照片中右下角有撕裂現象，詢其
      自然落果是否會有此情形，證人乙○○又附和稱：不會等
      語（見原審卷第78頁）。顯然證人乙○○原本無法由該照
      片辨識照片中之文旦係自然掉落或人為摘取，經檢察官提
      點後，又附和檢察官說法，然細查該照片中之文旦，於原
      屬蒂頭附著處周圍並無任何撕裂現象，檢察官所指「右下
      角有撕裂現象」之處應係該文旦果實有數點白色略呈圓狀
      處，惟該處距蒂頭附著處有相當距離，並未與蒂頭附著處
      相連接，無從斷定係於果實與果樹分離時所造成，且該數
      白色點狀處，形狀皆略呈圓形，與撕裂拉扯後應係呈不規
      則長條狀之情形不合，該數白色點狀處是否係摘取時拉扯
      撕裂所造成，亦成疑問。又編號3照片中文旦果實上半部
      表皮有泛黃現象，果實左下半部沾附泥土，未著地之表面
      有一圈半圓形泥土、砂粒、白色點狀物質附著積聚，果實
      下緣、右方及上方處則沾有細甘蔗皮碎屑及其他不明碎屑
      ，復參酌證人乙○○於原審審理時證稱，案發當天早上有
      下雨，雨停後，下午其至文旦園清理甘蔗皮，以免甘蔗皮
      因雨沖刷堵塞水溝而積水等語，可以判斷案發當天曾下雨
      ，且雨勢不小，足以沖刷移動鋪放地上之甘蔗皮，文旦極
      可能於下雨前或下雨時即已落在該處，雨滴沖刷地面及甘
      蔗皮，使細微泥土、砂礫、甘蔗皮及其他碎屑噴濺而附著
      於未緊靠地面之文旦表皮，否則如係被告二人案發時採摘
      後所丟棄，因該處地面鋪有甘蔗皮，文旦掉落後甘蔗皮有
      墊擋緩衝作用，文旦可能直接掉落該處，不會滾動，文旦
      應僅接觸地面之處會沾染泥土碎屑，其餘表皮不可能沾有
      泥土細屑，如於掉落時曾滾動，其滾動幅度亦不大，應不
      可能有表皮沾黏大面積泥土細屑之情形，何況證人陳正豪
      證述，其在案發當天下午04時30分至05時左右回到現場拍
      攝照片，照片拍攝時間距案發時間不久，文旦狀況亦無因
      其他人為或自然因素發生改變之可能，是編號3照片中之
      文旦，極有可能係案發前一段不短時間即掉落在該處，而
      非被告二人所丟棄。
（三）另衡以證人邱佩貞自警詢、偵查中及於原審審理時證述之
      內容大致相符（見警卷第11頁、偵查卷第19頁、第20頁、
      原審卷第90頁至第94頁），並無矛盾不一之處，且其證述
      與被告二人行經案發現場、被告丁○○先以手觸摸證人乙○○之文旦、被告甲○○見狀亦騎車超越被告丁○○並以
      手觸摸證人乙○○之文旦、證人乙○○嗣後阻攔渠等離去
      、被告甲○○與證人乙○○因而發生毆打等案發經過，除
      被告二人有無竊取文旦一節外，其餘陳述與證人乙○○所
      述概均相符；證人邱佩貞固與被告丁○○為男女朋友，有
      特殊情誼，與被告甲○○亦有熟識，不無迴護被告二人之
      可能，惟證人邱佩貞自警詢伊始即稱被告二人曾以手觸摸
      文旦，如證人邱佩貞有意迴護被告二人，大可表示被告二
      人自始至終均未曾碰觸文旦，以免被告二人有絲毫嫌疑，
      證人邱佩貞並未如此為之，顯見其並無迴護被告二人之嫌
      ；證人乙○○就被告二人有竊取文旦之指述，既有前述瑕
      疵可指，卷附之現場照片、贓物認領保管單及證人陳正豪
      證詞復無從採為不利被告之認定，且被告二人及證人邱佩
      貞係自案發現場立即為證人陳正豪帶回警局製作筆錄，證
      人邱佩貞並無機會與被告二人有勾串證詞之機會，其證詞
      核與被告二人於偵審中所供一致等情，可認證人邱佩貞證
      述被告二人案發時只是以手觸摸乙○○之文旦，並未將之
      摘下，應屬真實可信。公訴人於原審雖認證人邱佩貞於案
      發翌日在檢察官面前證稱：被告甲○○有要摸，我因為被
      載，所以沒有看清楚他有無摸到；與其在原審審理時證述
      ：被告甲○○也有摸柚子，因太矮了摘不下來，只是摸的
      手勢，不是摘的手勢，沒有辦法摘下等語，證詞前後不一
      ，且證人邱佩貞在案發當時記憶不清之事，審判時反而記
      得，亦與常情不符，有偽證之嫌，惟由證人邱佩貞前後證
      述觀之，證人邱佩貞於檢察官偵訊時即證稱：被告甲○○
      有要摸，但其未看清甲○○是否確實有摸到文旦；證人邱
      佩貞於原審審理時證述：被告甲○○也有摸柚子，只是摸
      的手勢，不是摘的手勢等語。可見證人邱佩貞對於被告甲○○曾伸手作勢欲觸摸文旦一節，前後所述並無不符，然
      則被告甲○○究竟有無觸摸到乙○○之文旦，證人邱佩貞
      於檢察官面前雖明確指稱並未清楚目擊，其於審判中則陳
      述被告甲○○有摸文旦，只是摸的手勢，是有不一，惟可
      能其只見被告甲○○伸手作勢欲摸文旦，未確實目睹被告
      甲○○事後是否確實碰觸到文旦，但在審判時陳述上語意
      未盡明確所致，何況其於原審審理時證稱被告甲○○有摸
      柚子，反而較其於檢察官面前證稱未清楚看到被告甲○○
      是否有摸到，更不利於被告甲○○，是其於原審審理時應
      無所謂迴護被告甲○○之情形，尚不足影響其證詞之真實
      性。
（四）再依卷附被告甲○○所持用門號0000000000號行動電話之
      通聯紀錄（見審判卷第42頁至第43頁）顯示，該電話於95
      年05月28日下午03時58分56秒時，曾撥打警方110報案電
      話，通訊時間計79秒；原審另依檢察官聲請向雲林縣警察
      局斗六分局公正派出所調閱本案之報案紀錄核閱，亦記載
      95年05月28日下午15時50分左右，有一男性以門號
      0000000000號行動電話報案，有卷附雲林縣警察局斗六分
      局公正派出所受理各類案件紀錄表可憑，被告甲○○辯稱
      係其打電話報案，尚非虛妄。況證人乙○○於原審審理時
      證稱，其見被告甲○○採摘其文旦後，對被告二人大喊，
      質問被告二人為何偷其文旦，被告二人聽見其喊叫，騎車
      往其方向前進，則被告二人如有竊盜犯行，衡情應在為證
      人乙○○發覺時，迴轉自渠等來時方向逃逸，焉有反其道
      而行，騎車往證人乙○○方向前進之理？證人乙○○又證
      稱：其將被告甲○○攔下時，被告甲○○一揮手打掉其眼
      鏡，但未逃離，其要抓被告甲○○，被告甲○○一直閃，
      但還未開始對其動手毆打，嗣後才出手毆打，其被打倒地
      ，被告二人及證人邱佩貞一直在現場並未離開等語（見原
      審卷第76頁、第77頁、第80頁至第82頁），顯見被告二人
      自始至終均無逃離現場之意，縱使被告甲○○於體力上較
      證人乙○○佔上風，足以壓制證人乙○○之拘捕，被告甲○○二人亦未於證人乙○○遭壓制後有逃逸之舉，茍被告
      二人有竊盜及準強盜犯行，迅速逃匿並掩飾犯行尚猶未及
      ，絕無可能在未遭逮補情形下，仍自動留在現場，甚至有
      自投羅網、主動報案、自曝罪行等悖離常情之舉措，是被
      告二人並無竊盜行為可能性甚高。
（五）案發時間為95年05月28日，其時文旦雖已結果，但果實幼
      小，味道青澀無法食用，由卷附編號1、2照片即明，證人
      陳正豪亦到庭證稱：（問：那顆柚子大約多大？）很小，
      一般的一半，比我的拳頭大一點點；（問：95年5月間，
      柚子成熟沒？）沒有，要到7月才會成熟等語（見原審卷
      第71頁、第73頁），可見案發時證人乙○○所種植文旦尚
      未成熟無法食用，則被告二人是否有竊取證人乙○○文旦
      之動機，殊值懷疑，而被告甲○○、丁○○縱有伸手觸摸
      到證人乙○○所有之柚子，亦無相關積極之事證足資證明
      被告甲○○、丁○○確有不法所有之竊盜意圖，故而亦難
      認被告甲○○，丁○○業已著手於竊盜行為之實行，併此
      說明。
（六）基於以上之說明，證人乙○○與被告二人素不相識，亦無
      怨隙，是無設詞誣陷被告二人之理，惟其指證被告二人竊
      取其文旦，可能是其知覺有誤，於目擊被告二人以手觸摸
      文旦後，誤以為被告二人將其文旦摘下，因此證人乙○○
      其後才無法明確陳述被告二人究竟如何將所竊取之文旦據
      為己有，亦無法確認編號2、3照片中掉落之文旦，係被告
      甲○○或被告丁○○所丟棄於該處者；此外，編號3照片
      中之文旦，並無證人乙○○所述，人為以手用力摘下後會
      發生蒂頭殘留及表皮撕裂等特徵，證人陳正豪亦表示無法
      判斷是人為摘落或自然掉落，甚者以編號3照片所示文旦
      表皮沾黏周圍泥土、碎屑物質之情形，極有可能是下雨之
      前已掉落在該處或案發當天早上遭雨打落，況且證人乙○○指證被告二人各竊取1顆文旦，惟現場僅發現編號2、3
      照片中之文旦1顆，與證人乙○○之證述不相一致，俱無
      從認定是被告二人竊取後丟棄在該處；證人邱佩貞則證稱
      被告二人並未竊取證人乙○○之文旦，又被告二人如有竊
      盜犯行，被告甲○○應不可能主動向警方報案，請警員到
      場處理，是被告二人並無竊盜犯行之可能性即屬合理存在
      ，本院尚難以證人乙○○指稱被告二人偷竊其文旦，且現
      場曾尋獲1顆文旦，及被告甲○○有毆打證人乙○○等事
      證，即得被告二人有竊取證人乙○○所有文旦之確信。
六、綜上所述，本案檢察官所指出之證據及證明方法，尚未能排
    除上開合理之懷疑，積極證明被告甲○○、丁○○確有竊盜
    犯行，使本院得被告甲○○、丁○○有罪之確信，被告甲○○既無準強盜罪前提之竊盜犯行，縱其有徒手毆打證人乙○○，致證人乙○○受有傷害之情事，依前揭最高法院68年度
    臺上字第2772號判例要旨，除另成立傷害罪外，不能論以準
    強盜罪，因不能證明被告二人犯罪，自應為被告甲○○準強
    盜罪、丁○○竊盜部分無罪之諭知。至公訴人於原審認被告
    甲○○、丁○○如不構成準強盜罪及竊盜罪，因被告二人恣
    意採摘證人乙○○之柚子，在已起訴之同一基礎社會事實，
    亦構成刑法第354條之毀損罪，應變更起訴法條云云，惟刑
    事訴訟法第300條所定科刑之判決，得就起訴之犯罪事實，
    變更檢察官所引應適用之法條，係指法院於不妨害事實同一
    之範圍內，得自由認定事實適用法律而言。而事實是否同一
    ，應視檢察官請求確定其具有侵害性之基本社會事實是否同
    一而定，並以犯罪構成要件有無罪質上之共通性為具體判斷
    之標準（參見最高法院94年度臺上字第6821號判決要旨）。
    而刑法第320條第1項竊盜罪係以「意圖為自己或第三人不法
    之所有，而竊取他人之動產」為犯罪構成要件，刑法第354
    條之毀損罪則以「毀棄、損壞前二條以外之他人之物，或致
    令不堪用，足以生損害於公眾或他人者」為犯罪構成要件，
    二者之犯罪構成要件於罪質上並無共通性，自不得依刑事訴
    訟法第300條規定，變更起訴法條，檢察官前開所指，尚有
    誤會，併此敘明。
七、原審以檢察官所舉證據及法院依法定職權調查所得之證據，
    尚未達於通常一般人均不致有所懷疑之程度，認被告甲○○
    所辯應堪採信，而諭知被告甲○○所犯竊盜部分無罪，固非
    無見，惟查公訴人起訴事實，指訴被告甲○○於上開時、地
    徒手竊取乙○○所種植之文旦一顆得手，適乙○○發現，被
    告甲○○為防護贓物及脫免逮捕，竟毆擊乙○○成傷等情，
    因認被告甲○○係犯刑法第329條、第320條第1項之準強盜
    罪嫌，並認被告甲○○毆傷乙○○之受傷則係被告甲○○施
    暴之當然結果，不應另論以傷害罪責云云，然公訴人已將此
    部分之事實記載於犯罪事實欄中，顯係就被告甲○○傷害犯
    行提起公訴，僅係認被告甲○○此部分所為不另以其他罪責
    相繩（被告甲○○傷害部分，業經原審為不受理判決確定）
    。則被告甲○○所犯準強盜罪前提之竊盜行為，既應認不能
    證明被告犯罪，自應就公訴人所起訴犯罪事實中之準強盜罪
    部分諭知無罪，不得同時就準強盜罪之前提竊盜部分諭知無
    罪，否則既屬就未受請求之事項予以判決（竊盜部分），並
    就已受請求之事項未予判決（準強盜部分）之違法。檢察官
    上訴雖猶指被告甲○○應成立竊盜罪云云，雖無理由，惟原
    判決既有上開違法之處，自應由本院就原判決竊盜部分撤銷
    改判，並就被告甲○○所涉犯準強盜罪部分諭知無罪，以期
    適法。又對於被告丁○○竊盜部分，檢察官所舉證據及法院
    依法定職權調查所得之證據，亦未達於通常一般人均不致有
    所懷疑之程度，被告所辯並無上開犯行，尚堪採信，此外復
    查無其他積極證據足資證明被告確有刑法第320條第1項之普
    通竊盜之犯行，應認為不能證明被告犯罪。本院經核原判決
    認事用法俱無不合，檢察官上訴意旨稱原判決認定事實及適
    用法律違誤，指摘原判決不當，為無理由，應駁回其上訴。
據上論結，應依刑事訴訟法第369條第一項前段、第364條、第
368條、第301條第1項，判決如主文。
本案經檢察官邱克斌到庭執行職務。
中　　華　　民　　國　　96　　年　　4 　　月　　12　　日
                  刑事第二庭    審判長法　官  葉居正
                                      法　官  郭千黛
                                      法　官  吳森豐
以上正本證明與原本無異。
檢察官就準強盜罪部分，如不服本判決應於收受本判決後十日內
向本院提出上訴書，其未敘述上訴理由者並得於提起上訴後十日
內向本院補提理由書。
竊盜罪部分不得上訴。
　　　　　　　　　　　　　　　　　　　書記官  李梅菊
中　　華　　民　　國　　96　　年　　4 　　月　　17　　日
